臺灣高等法院民事判決
109年度上易字第142號
上  訴  人  吳雨謙    住○○市○○區○○○路0段00巷0弄0                          號0樓
被 上訴 人  台義不動產仲介經紀有限公司

法定代理人  林玟均  
訴訟代理人  王智超  
上列當事人間請求損害賠償事件，上訴人對於中華民國108年11
月8日臺灣新北地方法院107年度訴字第1997號第一審判決提起上
訴，本院於109年5月27日言詞辯論終結，判決如下：
    主      文
上訴駁回。
第二審訴訟費用由上訴人負擔。
    事實及理由
一、被上訴人主張：兩造於民國106年5月24日、同年7月26日依
    序簽訂一般委託銷售契約書、委託事項變更契約書（以下各
    稱系爭委託契約、變更契約），約定上訴人將其所有門牌為
    新北市○○區○○路00巷00號之房屋暨基地（下稱系爭房地），
    委託伊以新臺幣（下同）2800萬元銷售。伊於106年7月27日
    覓得買方曾清文願以該價格購買，詎上訴人同意伊代向曾清
    文收取定金100萬元後，未依約於106年8月4日與曾清文簽訂
    買賣契約，依系爭委託契約第7條第3款第2目約定，視為伊
    已完成系爭房地之居間義務，上訴人應按委託銷售價格4%計
    付服務報酬予伊等情。爰依上開約定，求為命上訴人給付56
    萬元，及自107年11月23日起算法定遲延利息之判決（原審
    就此部分為被上訴人勝訴之判決，上訴人提起上訴。未繫屬
    本院部分，不予贅述）。答辯聲明：上訴駁回。
二、上訴人則以：伊患有精神疾病，並未委託被上訴人仲介系爭
    房地買賣，系爭委託契約係伊與訴外人王智超所簽訂，且屬
    通謀虛偽意思表示。被上訴人未仲介系爭房地，曾清文亦未
    曾出面，伊亦無收受曾清文交付之定金，並無違約，且系爭
    房地已遭法院拍賣，被上訴人不得請求伊為給付等語，資為
    抗辯。上訴聲明：㈠原判決關於命上訴人為給付部分，及該
    部分假執行之宣告，暨訴訟費用之裁判，均廢棄；㈡上開廢
    棄部分，被上訴人在第一審之訴及假執行之聲請均駁回。
三、兩造訂有系爭委託契約、變更契約，被上訴人依約覓得買方
    曾清文出價2800萬元達上訴人之委託銷售價格後，已代收曾
    清文交付之100萬元定金等事實，業據代理被上訴人與上訴
    人簽約之證人王智超結證屬實（見本院卷第75至76、79頁）
    ，並有系爭委託契約、變更契約、曾清文出具之要約書及簽
    發之支票在卷可稽（見本院卷第57至69頁），核屬相符。參
    諸上訴人陳稱有與王智超簽約，當時另有委託信義房屋出售
    系爭房地及有請台義公司幫我賣房子等語（見原審卷第63、
    75頁），及其不爭執曾清文交付100萬元定金之事實（見本
    院卷第128頁），足見其確有出售系爭房地之需，並已委由
    被上訴人出售系爭房地，且其未證明所為法律行為曾受精神
    分裂狀態影響效力等情事，自堪信被上訴人主張之上開事實
    為真正，上訴人空言辯稱未簽署系爭變更契約、未與被上訴
    人成立系爭委託契約云云，並不足採。
四、觀諸系爭委託契約第7條第3款第2目約定：「甲方（即上訴
    人）義務：…⑶有下列情形之一者，均視為乙方（即被上訴人
    ）已完成居間仲介之義務，…，甲方仍應支付委託銷售價百
    分之四服務報酬，…②乙方收受訂金後，因可歸責於甲方之事
    由而不願或無法與乙方所介紹之客戶簽立不動產買賣契約書
    時」（見本院卷第19頁），可知上訴人應依上開約定，與被
    上訴人覓得之買方簽立系爭房地買賣契約。基此，被上訴人
    依系爭委託契約第6條第3項約定經上訴人簽名同意買方出價
    達於委託價等，有代收定金之權，其既覓得買方曾清文出價
    達上訴人委託價格，並已代收定金，上訴人即應依約與曾清
    文簽訂系爭房地買賣契約。然其未與曾清文簽約，則被上訴
    人依上開約定請求給付服務報酬，即屬有據。上訴人辯稱：
    被上訴人未為伊出售系爭房地，且曾清文未出面，伊未收受
    曾清文交付之定金云云，亦不足取。
五、稱居間者，謂當事人約定，一方為他方報告訂約之機會，或
    為訂約之媒介，他方給付報酬之契約；居間人於契約因其報
    告或媒介而成立時，即得請求報酬，此觀民法第565條、第5
    68條第1項規定甚明。據此可知，媒介居間人以契約因其媒
    介而成立時為限，始得請求報酬。兩造簽訂系爭委託契約，
    約定上訴人將其所有之系爭房地委託被上訴人居間銷售，已
    如前述。揆諸上開說明，被上訴人本應於上訴人與曾清文成
    立系爭房地買賣契約時，始得向上訴人請求給付報酬。惟細
    繹前述系爭委託契約第7條第3款第2目約定，旨在揭示上訴
    人若違約不與被上訴人仲介之買方簽訂買賣契約，即應給付
    一定比例計算之金錢，核其性質，為違約金之約定，堪予認
    定。以故，上訴人雖未與曾清文簽立系爭房地買賣契約，被
    上訴人仍得依上開約定請求給付具違約金性質之仲介服務費
    。又審酌被上訴人代為仲介之勞力與資訊付出、因上訴人違
    約不簽買賣契約所受之損害、被上訴人支出仲介費之負擔等
    一切情狀，堪認被上訴人按約定比例（委託銷售價格2800萬
    元之4%）之半數計算，請求上訴人給付56萬元，尚無過高情
    事，自應准許。
六、給付無確定期限者，債務人於債權人得請求給付時，經其催
    告而未為給付，自受催告時起，負遲延責任。其經債權人起
    訴而送達訴狀，與催告有同一之效力；又遲延之債務，以支
    付金錢為標的者，債權人得請求依法定利率計算之遲延利息
    ；應付利息之債務，其利率未經約定，亦無法律可據者，週
    年利率為5%，此觀民法第229條第2項、第233條第1 項前段
    、第203條規定甚明，上訴人迄未履行上開金錢債務，被上
    訴人並得請求加付法定遲延利息。
七、從而，被上訴人依系爭委託契約第7條第3款第2目約定，請
    求上訴人給付56萬元，及自民事更正狀繕本送達（見原審卷
    第77頁）之翌日即107年11月23日起至清償日止，按週年利
    率5%計算之利息，為有理由，應予准許。原審就此部分為被
    上訴人勝訴之判決，核無違誤。上訴意旨指摘原判決不當，
    求予廢棄改判，為無理由，應駁回其上訴。
八、本件事證已臻明確，兩造其餘攻擊或防禦方法及所用之證據
    ，經本院斟酌後，均不足影響判決之結果，爰不逐一論列，
    併此敘明。
九、據上論結，本件上訴為無理由，依民事訴訟法第449條第1項
    、第78條，判決如主文。
中　　華　　民　　國　　109 　年　　6 　　月　　10　　日
　　　　　　　　  　民事第十六庭
　　　　　　　　　　　　審判長法  官  朱耀平
            　　　　　　　　  法  官  邱育佩
               　　　　　　　 法  官  黃明發
正本係照原本作成。
不得上訴。
中　　華　　民　　國　　109 　年　　6 　　月　　10　　日

　　　　　　　　　　　    　　書記官  康翠真